臺灣桃園地方法院刑事判決
111年度原侵訴字第7號
公  訴  人  臺灣桃園地方檢察署檢察官 
被      告  張○○  年籍詳卷
指定辯護人  公設辯護人 彭詩雯
上列被告因家暴妨害性自主案件，經檢察官提起公訴（111年度
偵字第8058號），本院判決如下：
    主  文
張○○無罪。
    理  由
一、公訴意旨略以：被告張○○為告訴人AE000-A110548（真實姓
    名詳卷，下稱甲女）之姊夫，2人間具有家庭暴力防治法第3
    條第4款之家庭成員關係。被告於民國110年12月9日23時30
    分許，應家人請求將告訴人自某「卡拉OK店」帶返桃園市大
    園區居所（地址詳卷，下稱大園區居所）之際，在居所1樓
    樓梯間，基於強制性交之犯意，強拉告訴人使其跌坐在地，
    以其手強壓其頭部，並將生殖器插入告訴人口腔並射精，以
    此方式對告訴人為強制性交行為1次得逞。因認被告涉犯刑
    法第221條第1項強制性交罪嫌。
二、按犯罪事實應依證據認定之，無證據不得認定犯罪事實；又
    不能證明被告犯罪者，應諭知無罪之判決，刑事訴訟法第15
    4條第2項、第301條第1項分別定有明文。次按，認定犯罪事
    實所憑之證據，雖不以直接證據為限，間接證據亦包括在內
    ，然而無論直接證據或間接證據，其為訴訟上之證明，須於
    通常一般之人均不致有所懷疑，而得確信其為真實之程度者
    ，始得據為有罪之認定，倘其證明尚未達到此一程度，而有
    合理之懷疑存在，無從使事實審法院得有罪之確信時，即應
    為被告無罪之判決（最高法院76年台上字第4986號判例意旨
    參照）。又被害人之為證人，與通常一般第三人之為證人不
    同。被害人就被害經過所為之陳述，其目的在於使被告受刑
    事訴追處罰，與被告處於絕對相反之立場，其陳述或不免渲
    染、誇大。是被害人縱立於證人地位具結而為指證、陳述，
    其供述證據之證明力仍較與被告無利害關係之一般證人之陳
    述為薄弱。從而，被害人就被害經過之陳述，除須無瑕疵可
    指，且須就其他方面調查又與事實相符，亦即仍應調查其他
    補強證據以擔保其指證、陳述確有相當之真實性，而為通常
    一般人均不致有所懷疑者，始得採為論罪科刑之依據，非謂
    被害人已踐行人證之調查程序，即得棄置其他補強證據不論
    ，逕以其指證、陳述作為有罪判決之唯一證據（最高法院95
    年度台上字第6017號判決意旨參照）。再所謂補強證據，則
    指除該陳述本身之外，其他足以證明犯罪事實確具有相當程
    度真實性之證據而言，且該必要之補強證據，須與構成犯罪
    事實具有關聯性，非僅增強被害人指訴內容之憑信性（最高
    法院102年度台上字第4323號判決意旨參照），是被害人前
    後陳述是否相符、指述是否堅決、有無誣攀他人之可能，其
    與被告間之交往背景、有無重大恩怨糾葛等情，僅足作為判
    斷被害人陳述是否有瑕疵之參考，因仍屬被害人陳述之範疇
    ，尚不足資為其所述犯罪事實之補強證據（最高法院101年
    度台上字第3573號判決參照）。次者，性侵害犯罪態樣複雜
    多端，且大多數係在無第三人在場之隱密處所發生，若被告
    否認犯罪，被害人之指證，往往成為最重要之直接證據。事
    實審法院為發現真實，以維護被告之正當利益，對於被害人
    指證是否可信，自應詳加調查，必其指證確與事實相符，而
    無重大瑕疵者，始得採為論罪之依據（最高法院100年度台
    上字第1819號判決意旨參照）。是以，被害人之證述若有瑕
    疵，復無適合之補強證據足以擔保其指證、陳述之真實性，
    而無法究明，則被害人單方面之指述即難採為認定犯罪事實
    之依據。
三、檢察官起訴被告涉犯上開罪嫌，係以被告供述、證人即告訴
    人甲女之證述、證人即被告配偶AE000-A110548B（真實年籍
    詳卷，下稱乙女）之證述、內政部警政署刑事警察局鑑定書
    等件為其論據。
四、訊據被告固坦承其為告訴人之姊夫，其於110年12月9日23時
    許確實自卡拉OK店接告訴人回大園區居所，惟堅詞否認有何
    對告訴人強制性交行為，辯稱：110年12月時我與太太乙女
    、告訴人、岳父母、大哥大嫂都住在一起；110年12月9日晚
    上應家人要求至卡拉OK店接告訴人回家，到達家中1樓樓梯
    間時，告訴人仍然不願意回家，我有拉告訴人上樓，告訴人
    就蹲坐在地上不願意移動，這樣僵持了約2、3分鐘，我就聽
    到乙女在樓上的樓梯間往1樓樓梯間方向喊「甲女，你們在
    幹什麼」，告訴人就趁機跑掉了，我沒有對告訴人有任何強
    制性交的行為等語。經查：
　 （一）被告為告訴人之姊夫，告訴人、被告及乙女、被告之
         岳父母及兄嫂，於110年12月間均同住於大園區居所，
         110年12月9日23時30分許，被告應其岳父要求至卡拉O
         K店接告訴人返回大園區居所，惟告訴人抵達大園區居
         所1樓樓梯間後未久即逕自離去，並於同年月22日21時
         許持沾有被告精液之口罩報警，對被告提出妨害性自
         主告訴等情，經證人即告訴人甲女證述明確，亦為被
         告所不否認，且有告訴人指認犯罪嫌疑人紀錄表、桃
         園市政府警察局大園分局大園派出所受理各類案件紀
         錄表及證明單、內政部警政署刑事警察局111年3月3日
         刑生字第1110009314號鑑定書、通訊軟體LINE及Messe
         nger對話紀錄翻拍照片等證據在卷足憑（見偵字卷第1
         9至23頁、37至40頁、59至75頁，不公開偵字卷第23頁
         、83頁），是被告確於110年12月9日23時許，騎乘機
         車至卡拉OK店接告訴人返回大園區居所，告訴人到達
         大園區居所1樓樓梯間未久後即離開，並於110 年12月
         22日前往警局提出性侵害告訴乙節，首堪認定。
　 （二）再觀察告訴人指訴內容：
　　　　 1、告訴人先於110年12月22日警詢時供述：110年12月
            9日夜間，我與被告及友人一起在卡拉OK店聚會，
            被告先返家後過一陣子又至卡拉OK店接我回家，到
            達大園區居所1樓樓梯間時，我走在樓梯前面，被
            告突然把我拉下樓梯，我發現他脫下褲子，然後就
            徒手使用暴力不顧我的掙扎強迫我幫他口交，被告
            射精後，我才能掙扎逃離現場，過程中由於我掙扎
            ，被告的精液應該有射到我戴的黑色口罩上等語（
            見偵字卷第11至14頁）；於111年3月23日檢察官訊
            問時則證述：111年12月9日我要返家時，被告在樓
            梯間把我拉下來，他把褲子脫掉後，把我的頭壓下
            去，把他的陰莖塞到我的嘴巴，一下下就射精了，
            我有掙扎、有說「不要這樣子」，我當時有戴口罩
            ，口罩是拉下來的，我本來就沒有遮住我的嘴巴，
            被告射精在我嘴裏，我吐出來就滴在口罩上，案發
            時我姐姐有正要下樓的樣子，但並沒有看到被告侵
            害我的過程等語（見偵字卷第43至44頁）；於111
            年11月29日本院審理時結證：被告於110年12月9日
            晚上從卡拉OK店接我返回大園區居所，我在一樓樓
            梯間要往樓上走時，被告就強拉我的手，以致於我
            跌倒在被告面前沒有辦法離開，接著被告就強壓我
            的手及頭，那時被告的褲子已經脫下來，被告應該
            是一手脫褲子一手壓我的頭，接著被告就壓我的頭
            幫其口交，我有掙扎但無法掙脫被告，也沒有大聲
            呼救，被告射精在我嘴巴後，我就往外跑出去並將
            精液吐在口罩上，在我跑出去之前沒有聽到我姐姐
            講話的聲音，也沒有看到我姐姐從樓上下來等語（
            見侵訴字卷第122至142頁）。
　　　　 2、由告訴人之警詢、偵查時、審理中之歷次證述內容
            ，可知告訴人就被告將其自大園區居所一樓往二樓
            之樓梯台階強拉至一樓時，其有無因被告施以強制
            力而跌倒無法離開？被告強拉告訴人時，被告下半
            身褲子是否已完全退去？何時退去？乙女究竟有無
            於樓梯間查看並發出聲音詢問「為何還不回家」之
            經過？告訴人所提出鑑定之口罩上之被告精液，是
            偶然於告訴人吐出精液時沾到？還是告訴人刻意將
            口中精液吐出至口罩上？前後證詞已有歧異，非無
            瑕疵。
　　　　 3、又告訴人於本院審理證述時，就檢察官詰問案發經
            過時，除證述被告用手強壓告訴人頭部及手部，使
            告訴人為被告口交外，完全未提及被告於何時退去
            褲子之情節（見侵訴字卷第122頁）；就辯護人詰
            問「當被告以手壓著你的頭時，被告的褲子已經脫
            下來了嗎？」，則是回答：「我想不起來了，被告
            壓著我的頭靠近其性器官時，我印象中被告已經脫
            好褲子了」（見侵訴字卷第131頁）；衡情倘告訴
            人確係甫爬樓梯上樓之際，遭被告突然施以強制力
            拉扯而跌坐在一樓樓梯間地板，並隨即遭被告強壓
            頭部為口交行為，應感到極為震驚、害怕，對此理
            應印象深刻，況告訴人亦證稱其遭侵害之時間甚短
            等語，顯見其遭侵害之經過細節尚非複雜，然其於
            警詢、偵訊、審理時，就被告如何同時施以強制力
            壓制告訴人並脫下褲子、使告訴人為被告口交之細
            節，於警詢、偵訊時完全未提及；於審理中則證稱
            「我想不起來了」等詞，是告訴人就攸關本案犯罪
            事實有無判斷之重要之點未能記憶，已難認合於常
            情。
　　　　 4、是甲女所述遭被告強制性交乙節是否屬實，已非無
            疑。
　 （三）復查：
　　　　 1、證人乙女於偵查結證稱：
　　　　    110年12月9日晚間，確實是被告去卡拉OK店接甲女
            回家，被告載著甲女回來時，我在家裏的陽台往外
            看有看到其等回來，安頓好小孩刷完牙後，因為其
            等還沒有上樓覺得有點奇怪，就下樓去查看，我就
            看到甲女坐在樓梯的階梯上，被告站在旁邊叫甲女
            回家，我就很兇的說「為什麼這麼晚還不回家」，
            接著甲女就跑掉了等語（見偵字卷第51頁）；復於
            審理時到庭證述：大園區居所是舊公寓的房屋形式
            ，當時我及被告、父母、大哥大嫂及甲女都住在該
            址4樓，案發當天是我父親要被告去把甲女從卡拉O
            K店接回家，被告及甲女於預計應返家的時間仍未
            到達，我就站在陽台上看，所以有看到被告載甲女
            回來的狀況，我看到被告及甲女後，就先讓小孩去
            刷牙，大概4、5分鐘左右，我發現被告及甲女都還
            沒上樓，覺得奇怪就開門去看看發生什麼事，我當
            時是從4樓往1樓方向走下去看，但沒有發出聲音，
            走到2樓至3樓中間時，就看到甲女坐在1樓的階梯
            上正對著大門門口，被告站在甲女旁邊約有一個手
            臂的距離，似乎在叫甲女回家，被告的衣著也沒有
            異樣，接著我對著被告及甲女說「為什麼都還不回
            家」後，甲女就跑出公寓外，我就要被告跟我回去
            等語（見侵訴字卷第80至86頁）。
　　　　 2、就證人乙女上揭證述內容以觀，就被告及甲女進入
            大園區居所樓梯間後之數分鐘期間，被告是否有對
            告訴人施以強制力使告訴人對其口交、告訴人是否
            於被告射精後立刻跑出1樓大門外、告訴人跑出1樓
            大門外時，被告下半身是否仍為裸露或有衣著不整
            等節，其所證述內容盡與告訴人之證詞不符，則告
            訴人證述情節是否真實，實不無疑問。
　　　　 3、證人乙女尚證稱：大園區居所是舊公寓，樓梯間迴
            音很大，所以在4樓的樓梯間可以聽到1樓樓梯間的
            聲響等語（見侵訴字卷第78頁），核與告訴人證述
            本案案發地點之樓梯間夜間十分安靜，走動時必須
            減少發出聲響，避免吵到其他住戶乙節一致。是倘
            若告訴人於被告強壓其頭部時因為驚嚇、抗拒而有
            掙扎並向被告表示「不要這樣、我要回家」等語，
            則發出一定聲響應屬必然，則依本案案發時之時間
            、地點之客觀條件，即使是於4樓樓梯間查看之乙
            女，亦不難察覺告訴人受到驚嚇、或抗拒被告所施
            以強制力掙扎時所發出之聲響。況被告亦熟稔大園
            區居所樓梯間之情形，則被告於不清楚告訴人是否
            會受控於其強制力而屈服、其配偶乙女及其他家人
            就在4樓屋內等候其接告訴人返家，且不知其他住
            戶是否會查覺異樣之狀況下，理應無可能貿然以前
            述手段對告訴人為強制性交行為。
　　　　 4、再依告訴人所述，告訴人係於上樓途中突遭被告強
            力拉至1樓位置，並且跌坐在地強壓頭部為性交行
            為，衡情應感到極度驚恐、抗拒，除於客觀上毫無
            求救機會情形外，被害人於遭受突如其來的侵害時
            之反應，即是立刻向他人呼救，惟告訴人卻能於驚
            恐狀態下，立即研判其意外遭強拉而跌坐在地之驚
            呼聲、遭強壓頭部及手部之掙扎、求救所製造之聲
            響，可能會影響該址其他住戶安寧後，選擇忽略斯
            時發出聲音呼救之求救途徑，另依告訴人自陳：我
            跌坐在地上後，即遭被告一手拉住我的手，一手強
            壓我的頭部進行口交等語，顯見依告訴人所述經過
            ，被告於侵害告訴人時，告訴人雖有一側手部遭被
            告拉住，惟仍有另一側手部並未遭強制力壓制，然
            依告訴人證述情節可知告訴人並未有何進一步反抗
            動作，甚至將懸掛於下巴處之口罩拉至嘴巴位置之
            舉止亦未為之（見侵訴字卷第141至142頁），綜上
            觀察，不論告訴人於斯時是否仍能冷靜判斷，其於
            樓梯間呼救並無困難、亦非無效；其未遭壓制之手
            部仍可為最低限度抗拒舉止之情狀下，仍未呼救、
            任由被告強壓其頭部口交之情節，確與一般遭性侵
            之被害人反應明顯不同。
　　　　 5、告訴人所為指訴內容有前開不合理之處，而有瑕疵
            可指，是其指訴內容真實性如何，即屬有疑。
　 （四）末查，告訴人固提出黑色口罩2個，指稱該2個口罩均
         為告訴人曾經使用，而其中1個口罩沾有自其口中吐出
         之被告精液等語（見侵訴字卷第138頁），偵查中經送
         內政部警政署鑑定，於該2個口罩均檢出被告精液DNA
         無訛。惟依該鑑定報告結果，該2個口罩中，僅編號1
         之口罩耳繩部份檢出與告訴人相符之DNA-STR，至編號
         1、2之口罩內外側僅檢出被告之DNA-STR，編號2口罩
         之耳繩部位則未檢出足資比對之DAN-STR等情，有內政
         部警政署刑事警察局111年3月3日刑生字第1110009314
         號鑑定書在卷可查（見偵字卷第37至40頁），此一鑑
         定結果已與告訴人所指述「被告強壓我頭部口交，並
         射精在我嘴巴裏，我跑走後就將嘴巴裏的精液吐在口
         罩上」乙節（見侵訴字卷第138頁），顯然不符，否則
         焉有於檢出被告精液DNA-STR之口罩上，均未檢出告訴
         人DNA-STR之可能？從而告訴人所提出沾有被告精液之
         口罩是否確為告訴人指述本案遭性侵之110年12月9日
         所留下，已非無疑。尚難僅因該沾有被告精液之口罩
         ，率爾推定被告即有公訴意旨所指對告訴人強制性交
         之犯行，並以刑責相繩之。
五、綜上，告訴人所指稱被告於110 年12 月9日23時許，趁其返
    家上樓之際，突強拉告訴人使其跌坐在地，以強制力違反其
    意願，使告訴人為被告為口交行為等，關於被告犯罪事實之
    重要情節，於偵查及審理中之指述內容並不完整亦有歧異，
    且有前述不符常情之瑕疵可指。另卷附敏盛綜合醫院受理疑
    似性侵害事件驗傷診斷書及桃園市政府大園分局大園派出所
    受理案件證明單，僅足以證明警方接獲本案報案處理之經過
    ，尚無從證明被告確有如公訴意旨對甲女為強制性交行為。
    綜上所述，本案除被害人甲女之片面且瑕疵之指述外，尚缺
    乏補強證據證明之，而檢察官所舉之證據與所指出之證明方
    法，均無法證明被告有何對甲女強制性交之行為，本院就被
    告是否涉犯上揭犯行，仍有合理懷疑之存在。此外，復無其
    他積極證據足資證明被告有何檢察官所指之犯行，揆諸首開
    法條規定判例說明，被告犯罪應屬不能證明，自應為被告無
    罪之諭知。
六、末因告訴人明知被告於上開時地未與其發生性交行為，竟意
    圖使被告受刑事處分，向該管公務員誣告上情，又於檢察官
    偵查時，於案情有重要關係之事項，具結後虛偽陳述如前，
    爰依刑事訴訟法第240 條之規定，予以職權告發，由檢察官
    另為適法之處理。
據上論斷，應依刑事訴訟法第301 條第1 項，判決如主文。
本案經檢察官塗又臻提起公訴，檢察官劉倍到庭執行職務。
中　　華　　民　　國　　111 　年　　12　　月　　20　　日
            刑事第十二庭    審判長法　官　張宏任
　　　　　　　　　                法  官  徐雍甯
　　　　　　　　　                法  官  曾淑君
以上正本證明與原本無異。
如不服本判決應於收受判決後20日內向本院提出上訴書狀，並應
敘述具體理由。其未敘述上訴理由者，應於上訴期間屆滿後20日
內向本院補提理由書(均須按他造當事人之人數附繕本)「切勿逕
送上級法院」。
                                  書記官　姚承瑋
中　　華　　民　　國　　111 　年　　12　　月　　21　　日